最高法院刑事判決　　　　　　　九十四年度台上字第二一七號
　　上訴人　台灣高等法院檢察署檢察官
　　被　告　乙○○
　　　　　　　　　　（另案在台灣宜蘭監獄執行）
　　　　　　甲○○
　　　　　　　　　　38號
上列上訴人因被告等強盜案件，不服台灣高等法院中華民國九十
三年十月五日第二審判決（九十三年度上訴字第一二八六號，起
訴案號：台灣宜蘭地方法院檢察署八十九年度偵字第五四九號）
，提起上訴，本院判決如下：
    主  文
原判決撤銷，發回台灣高等法院。
    理  由
本件原判決以公訴意旨略稱：緣郭星鋒（原名郭宜生）因故需現
金週轉，被告乙○○、甲○○於民國八十九年二月十二日帶同郭
某前往某不詳處所，向被告等之年籍、姓名不詳友人借得新台幣
（下同）三萬元，郭星鋒借得款項後，即於翌（十三）日前往台
北縣新莊市○○路大豐小客車租賃公司，由其不知情友人許哲彬
代為承租車牌號碼ＣＸ—六一○三號之自用小客車，於郭星鋒支
付租車款後，由乙○○駕車搭載甲○○、郭星鋒返回宜蘭，詎被
告二人自始即不懷好意，並與其他年籍、姓名不詳之友人數人，
結夥三人以上，基於意圖為自己不法所有之犯意聯絡，於同年月
十四日下午四時許，至郭星鋒位於宜蘭縣員山鄉○○路一百六十
五號住處，以上開自用小客車搭載郭某至宜蘭市文化中心前，喝
令其交付先前之借款三萬元，惟因郭星鋒無力支付，被告二人乃
將其強押往郭某姨媽即廖素玉位於同市○○街五十二巷二十一號
住處，由甲○○陪同郭星鋒欲向廖素玉借貸三萬元，因廖素玉拒
絕，被告二人即將郭星鋒載離該處，且其數名友人並另駕駛一輛
車籍不詳之小客車隨行，途中乙○○先於宜蘭縣某不詳書局購買
商業本票一本，要求郭星鋒簽立面額合計十五萬元之商業本票，
因郭星鋒不從，即遭被告二人毆打，渠等即以此方式致使郭星鋒
不能抗拒，簽下發票日均為八十九年一月十日、到期日均為同年
二月十日、面額各五萬元之商業本票三紙，乙○○並當場提出其
事先備妥內容略為：「郭星鋒向乙○○不知情之同居人魏麗娟於
八十九年元月八日借款十五萬元」之借據一紙，由郭星鋒於其立
據人處簽名捺指印，並由甲○○於借據上見證人處簽名。同日晚
間七時許，被告二人及其隨行友人驅車帶同郭星鋒再度前往廖素
玉上開住處，由其中一人陪同郭星鋒進入，並出示前開本票三紙
，郭星鋒亦再向廖素玉要求借款，惟仍遭回絕，乙○○等一行人
即於該處毆打郭星鋒，隨後將之載往宜蘭縣五結鄉二結村某大樓
地下室停車場再度毆打，且見郭星鋒身上尚有一萬五千元，即接
續上開強盜犯意強取該款後，又駕車搭載郭星鋒四處籌錢，然因
郭星鋒無力籌款，被告二人乃於同日晚間十一、二時許將郭某載
返其住處，於郭星鋒下車前，被告二人發現其身上尚有二千四百
元，復接續上開犯意而強取之，得手後，並喝令郭某須於翌（十
五）日中午十二時前交付十五萬元，即揚長而去，渠等計以此非
法方法剝奪郭星鋒行動自由長達七、八小時。嗣於翌（十五）日
晚間九時許，被告二人撥打電話與郭星鋒約定將前往其住處取款
，經郭星鋒報警，於當日晚間九時三十分許，查獲被告二人，並
當場扣得上開本票三紙及借據一紙，因認被告二人牽連涉犯刑法
第三百零二條第一項之妨害自由及第三百三十條第一項之加重強
盜罪嫌。經審理結果，認為不能證明被告二人犯罪，因而撤銷第
一審所為科刑之判決，改判諭知被告二人均無罪。固非無見。
惟查：(一)、原判決理由係以郭星鋒於警詢及偵審中關於被害情節
之陳述先後未盡一致，證人廖素玉對於郭星鋒是否有被限制或剝
奪行動自由，及有無被強盜取財，甚或被告二人有無對郭某為妨
害自由及強盜行為等情，亦未能證明，而郭某所提出之診斷證明
書僅足證明其有受傷情形，尚不足以認定被告二人有予毆打行為
，因而為有利於被告二人之認定。然郭星鋒於案發翌日（即八十
九年二月十五日）晚間，即向警方報案，據其於警詢時供稱被告
二人於八十九年二月十四日下午四時許，駕車至伊住處，載伊前
往宜蘭市文化中心前，恐嚇伊交付三萬元，隨後即限制伊行動自
由，並帶伊去籌錢，伊帶其等至同市○○街伊阿姨廖素玉住處告
貸未果，被告二人乃載伊至書局購買本票，並強迫伊簽發本票，
伊不從，即遭被告二人毆打，伊不得已簽下面額各五萬元之本票
三紙，被告二人再度載伊至廖素玉住處，要伊向廖女拿十五萬元
，以換回該三紙本票，亦無結果，被告二人乃毆打伊頭部及身體
多處，再強拉伊上車，帶至宜蘭縣五結鄉二結村一棟大樓地下室
後，又聯手毆打，並將伊皮包內現款一萬五千元強行取走，隨後
載伊前往宜蘭市、羅東地區籌錢未著，迄翌（十五）日上午二時
許，始載伊返回住處，同時取走伊身上現款二千四百元，並喝令
伊於當日中午十二時以前交付十五萬元，否則將予槍殺等語（見
警卷第十八至二十一頁）。渠於偵查中及第一審審理時復指稱陪
同伊至廖素玉住處借款及在二結村某大樓地下室打伊之人，除被
告二人外，尚有桃園地下錢莊之人，此固為其於警詢時之指訴所
未敘及，然渠就被告二人如何先後二次押伊前往廖素玉住處借款
未著，且第一次借款未果後，被告二人如何在車上強迫伊簽寫三
紙面額各五萬元本票及在另紙已寫好之十五萬元借據上簽蓋，再
載伊前往向廖素玉借款，亦無結果，被告二人除當場予以毆打外
，隨後又載伊至上開二結村某大樓地下室予以毆打及強行取走身
上現款，並恐嚇令伊於當天中午以前交付十五萬元等主要情節，
則與其警詢所供先後並無歧異（見偵卷第八十頁背面、第八十一
頁、第一七六頁，一審卷第一五七頁至第一六三頁）。觀諸郭星
鋒被強迫簽立之三紙面額各五萬元本票及另紙十五萬元借據，係
警方於上開時地查獲被告二人時，在乙○○身上所扣得（見警卷
第十七頁），該紙借據內容記載「茲因立據人郭宜生向魏麗娟借
現金十五萬元整，並開立本票三張各五萬元整，且言明於民國八
十九年二月八日歸還，為恐口說無憑，特立此借據乙份便以證明
」（見警卷第三十四頁），而該魏麗娟係乙○○之同居人，亦為
魏麗娟、乙○○二人所不否認（見警卷第七頁背面、第二十六頁
背面）。另證人廖素玉於警詢及偵審中亦一再證實郭星鋒於案發
當天確先後兩次經人陪同前往伊住處，向伊哀求告貸，經伊回絕
，第二次借款未著，並聽見郭某在門口確遭人毆打等情無誤（見
警卷第二十四頁背面，偵卷第三十九頁正、背面、第一八六頁，
一審卷第一七○頁至第一七六頁）。而郭星鋒之頭部、腰部及下
肢確受有多處破裂傷，於八十九年二月十五日上午十一時二十分
許前往行政院衛生署宜蘭醫院就診，亦有該院出具之驗傷診斷書
可按（見警卷第四十三頁）。似徵郭星鋒上開指訴，並非全然無
據。原判決理由對郭星鋒就其被害主要情節之先後指訴，未詳加
比對，復未以之與上開卷證相互勾稽，為綜合判斷，徒以上情為
被告二人有利之認定，尚嫌速斷。(二)、證人廖素玉於警詢時證稱
八十九年二月十四日十五時許，有兩名嫌犯帶同郭星鋒至伊住處
，郭某欲向伊借三萬元，伊未同意，經該兩名嫌犯示意，即與郭
某離去。同日十九時許，渠等又帶郭某至伊住處，表示郭某向其
等借款，其等係來拿錢，同時取出三紙本票，指係郭某向其等借
錢所簽發，伊表示郭某並非伊兒子，不須代郭某還錢，並責罵郭
某，郭某向伊哀求，且稱如不借款，伊將被押走，該兩名嫌犯見
伊不予理會，即將郭某押走，伊隨後在屋內聽見郭某在屋外被毆
打辱罵的聲音等語，渠嗣於偵查中復當庭指認被告二人即係案發
當天帶同郭星鋒去伊住處之人無誤，且結證稱甲○○綽號「大頭
」，戴眼鏡之乙○○第二次去時，曾拿出三紙本票放在伊裁縫機
上，說錢如沒拿到，人要押走處理，伊仍未答應，伊先生將伊推
進廚房，伊聽見戴眼鏡之人說人要押走，事後伊聽鄰居說郭某有
被打等語（見警卷第二十四頁背面、第二十五頁，偵卷第三十九
頁正、背面）。此係對被告等不利之證據，原判決理由謂所證對
於郭星鋒是否被限制或剝奪行動自由，未能為任何證明，不足為
不利於被告二人之認定，此項無罪理由之論敘要與上開卷證並不
相符，而有證據上理由矛盾之違法。是檢察官上訴意旨，執以指
摘原判決違背法令，尚非全無理由，應認原判決有撤銷發回更審
之原因。
據上論結，應依刑事訴訟法第三百九十七條、第四百零一條，判
決如主文。
中　　華　　民　　國　九十四　年　　一　　月　 十三 　日
                      最高法院刑事第十一庭
                          審判長法官  張　淳　淙
                                法官  謝　俊　雄
                                法官  蘇　振　堂
                                法官  張　春　福
                                法官  呂　丹　玉
      本件正本證明與原本無異
                                      書  記  官
中　　華　　民　　國　九十四　年　　一　　月　　二十　日
                                                Ａ
